【裁判字號】    99,訴,544
【裁判日期】    990513
【裁判案由】    違反毒品危害防制條例
【裁判全文】
臺灣彰化地方法院刑事判決  99年度訴字第544號
公  訴  人  臺灣彰化地方法院檢察署檢察官
被      告  甲○○
上列被告因違反毒品危害防制條例案件，經檢察官提起公訴（99
年度毒偵字第598號），於本院準備程序中，被告就被訴事實為
有罪之陳述，經裁定改行簡式審判程序，本院判決如下：
    主  文
甲○○施用第一級毒品，累犯，處有期徒刑拾月；又施用第二級
毒品，累犯，處有期徒刑陸月。應執行有期徒刑壹年貳月。
    犯罪事實
一、甲○○前於民國87年間，因施用毒品案件，經臺灣臺中地方
    法院裁定送觀察、勒戒後，因認有繼續施用毒品傾向，經同
    法院裁定令入戒治處所施以強制戒治，因成效經評定合格，
    並經同法院裁定停止戒治，所餘戒治期間付保護管束，惟其
    於保護管束期間，因違反保護管束應遵守事項情節重大，經
    同法院裁定撤銷停止戒治，續令入戒治處所施以強制戒治，
    業於90年8月1日執行完畢釋放，並由臺灣臺中地方法院檢察
    署檢察官以90年度戒毒偵字第416號為不起訴處分確定。其
    復於94年間，因施用毒品案件，經本院以95年度訴緝字第3
    號判處有期徒刑10月確定，嗣減刑為有期徒刑5月確定，於
    97年1月14日以易科罰金執行完畢。猶未戒除毒癮，復基於
    施用第一級毒品之犯意，於99年2月5日凌晨0時許，在彰化
    縣員林鎮○○里○○路○段630巷284號住處，以將海洛因摻
    入香菸內點燃吸食之方式，施用第一級毒品海洛因1次；另
    基於施用第二級毒品甲基安非他命之犯意，於施用海洛因後
    約1小時即約凌晨1時許，在上址處所，再以將第二級毒品甲
    基安非他命置於玻璃球管內燒烤再以鼻吸食所生煙霧方式，
    施用第二級毒品甲基安非他命1次。嗣經警於99年2月5日上
    午8時許，持搜索票搜索丁彥豪位於嘉義縣民雄鄉○○路100
    巷6號住處時，因甲○○在場，併與丁彥豪等人接受警方調
    查，經其同意採集其尿液送驗檢驗結果，確呈可待因、嗎啡
    、安非他命及甲基安非他命陽性反應，始查獲上情。
二、案經彰化縣警察局員林分局報請臺灣彰化地方法院檢察署檢
    察官偵查起訴。
    理  由
一、按除被告所犯為死刑、無期徒刑、最輕本刑為3年以上有期
    徒刑之罪或高等法院管轄第1審案件者外，於前條第1項程序
    進行中，被告先就被訴事實為有罪之陳述時，審判長得告知
    被告簡式審判程序之旨，並聽取當事人、代理人、辯護人及
    輔佐人之意見後，裁定進行簡式審判程序；除簡式審判程序
    及簡易程序案件外，第1審應行合議審判，刑事訴訟法第273
    條之1第1項、第284條之1分別定有明文。本案被告甲○○所
    涉係死刑、無期徒刑、最輕本刑為3年以上有期徒刑之罪或
    高等法院管轄第1審案件以外之罪，並於本院行準備程序時
    就被訴事實為有罪之陳述，本院合議庭依前揭規定，經評議
    結果，裁定改由受命法官獨任行簡式審判程序。
二、上開犯罪事實，業據被告甲○○於偵訊及本院審理時均坦承
    不諱，且經警方採集其尿液送驗結果，確呈毒品可待因、嗎
    啡、安非他命、甲基安非他命陽性反應，此有尿液代號與真
    實姓名年籍對照表（代號B077）、採尿同意書及詮昕科技股
    份有限公司於99年3月9日出具之濫用藥物尿液檢驗報告（原
    樣編號B077）各1紙附卷可稽。足徵被告之自白核與事實相
    符，堪以採信。本案事證明確，被告上開犯行洵堪認定，應
    依法論科。
三、按施用第一、二級毒品為犯罪行為，毒品危害防制條例第10
    條定有處罰明文。故施用第一、二級毒品者，依前揭規定本
    應科以刑罰，惟基於刑事政策，對合於一定條件之施用者，
    則依同條例第20條、第23條之規定，施以觀察、勒戒及強制
    戒治之保安處分。又毒品危害防制條例於92年7月9日修正公
    布，自93年1月9日施行，其中第20條、第23條將施用毒品之
    刑事處遇程序，區分為「初犯」及「5年內再犯」、「5 年
    後再犯」。依其立法理由之說明：「初犯」，經觀察、勒戒
    或強制戒治後，應為不起訴處分或不付審理之裁定；經觀察
    、勒戒或強制戒治執行完畢釋放後，「5年內再犯」者，因
    其再犯率甚高，原實施之觀察、勒戒及強制戒治既已無法收
    其實效，爰依法追訴或裁定交付審理。至於經觀察、勒戒或
    強制戒治執行完畢釋放後，「5年後再犯」者，前所實施之
    觀察、勒戒或強制戒治已足以遮斷其施用毒品之毒癮，為期
    自新及協助其斷除毒癮，仍適用「初犯」規定，先經觀察、
    勒戒或強制戒治之程序。從而依修正後之規定，僅限於「初
    犯」及「5年後再犯」二種情形，始應先經觀察、勒戒或強
    制戒治程序。倘被告於5年內已再犯，經依法追訴處罰，縱
    其第3次（或第3次以上）再度施用毒品之時間，在初犯經觀
    察、勒戒或強制戒治執行完畢釋放5年以後，已不合於「5年
    後再犯」之規定，且因已於「5年內再犯」，顯見其再犯率
    甚高，原實施觀察、勒戒或強制戒治，已無法收其實效，即
    應依該條例第10條處罰。至於第3次（或第3次以上）施用毒
    品之時間，是否宜有期間限制？以多久為適宜？則分屬刑事
    政策、專門醫學之範圍，非審判機關所能決定，有待循立法
    途徑解決（最高法院97年度第5次刑事庭會議決議及97年度
    臺非字第348、390、405、406、423號判決意旨參照）。查
    本案被告有如犯罪事實欄所述於觀察、勒戒及強制戒治執行
    完畢之事實，此有臺灣彰化地方法院檢察署刑案資料查註紀
    錄表及臺灣高等法院被告前案紀錄表各1份在卷可考，被告
    再犯本案施用第一、二級毒品之犯行，按諸前揭說明，即與
    5年後再犯之情形有別，自應逕行追訴。
四、核被告甲○○所為，係犯毒品危害防制條例第10條第1、2項
    之施用第一、二級毒品罪。被告持有第一、二級毒品進而施
    用，其持有第一、二級毒品之低度行為，應為其施用第一、
    二級毒品之高度行為吸收，不另論罪。被告前開犯行，犯意
    各別、行為互殊，應分論併罰。又被告有上開犯罪事實欄所
    載之前科紀錄，有臺灣高等法院被告前案紀錄表、臺灣彰化
    地方法院檢察署刑案資料查註紀錄表各1份在卷可憑，其於
    有期徒刑執行完畢後，5年內故意再犯本案有期徒刑以上之
    罪，均為累犯，各應依刑法第47條第1項之規定加重其刑。
    爰審酌被告之品行、犯罪之動機、目的、施用毒品係自戕身
    心，且曾因施用毒品而送觀察、勒戒處分，且甫經本院於98
    年11月30日以98年訴字第1859號判決有期徒刑10月、6月，
    定應執行刑壹年貳月，復於99年2月3日經台灣高等法院台中
    分院以99年上訴字第260號判決上訴駁回，其猶不知悔改，
    未能戒除毒癮，仍一再施用毒品，顯見其受毒害之纏身，欠
    缺禁絕毒害之決心，暨其犯後尚知坦承犯行等一切情狀，分
    別量處如主文所示之刑，並定其應執行之刑。
據上論斷，應依刑事訴訟法第273條之1第1項、第299條第1項前
段，毒品危害防制條例第10條第1項、第2項，刑法第11條前段、
第47條第1項、第51條第5款，判決如主文。
本案經檢察官蕭有宏到庭執行職務。
中    華    民    國    99    年    5    月    13    日
                    刑事第六庭       法  官  張德寬
以上正本證明與原本無異。
如不服本判決應於收受判決後10日內向本院提出上訴書狀，並
應敘述具體理由。其未敘述上訴理由者，應於上訴期間屆滿後
20日內向本院補提理由書(均須按他造當事人之人數附繕本)
「切勿逕送上級法院」。
中    華    民    國    99    年    5    月    13    日
                                     書記官  黃得翔
附錄本案論罪科刑法條全文：
毒品危害防制條例第10條
施用第一級毒品者，處 6 月以上 5 年以下有期徒刑。
施用第二級毒品者，處 3 年以下有期徒刑。

司法院資訊處製作；財團法人民間司法改革基金會備份。
